臺灣臺中地方法院刑事判決　　　　　　　95年度訴字第1731號
公　訴　人　臺灣臺中地方法院檢察署檢察官
被　　　告　丁○○原名王朝任.
選任辯護人　何崇民律師
　　　　　　陳慶祥律師
上列被告因違反公司法等案件，經檢察官提起公訴（95年度偵字
第7918號），本院判決如下：
    主    文
丁○○共同公司負責人，公司應收之股款，股東並未實際繳納，
而以申請文件表明收足，累犯，處有期徒刑伍月，如易科罰金，
以銀元（即新臺幣玖佰元）折算壹日。
    犯罪事實
一、丁○○於民國81年間，曾犯詐欺罪，經臺灣臺北地方法院判
    處有期徒刑一年確定，並於86年4月27日執行完畢。猶不知
    悔改，復於89年1月間，與庚○○一起成立奔達資訊顧問股
    份有限公司（下簡稱奔達公司），資本總額為新臺幣（下同
    ）一千萬元，由其出資約九百五十萬元，庚○○出資約五十
    萬元，渠二人再聘請寅○○擔任該公司之負責人，並掛職總
    經理處理業務，約定寅○○除可領取每月五、六萬元之薪水
    外，還可抽取公司百分之三十的利潤。奔達公司成立後不久
    ，負責人寅○○與丁○○、庚○○為使奔達公司之股本形式
    上增加，乃基於犯意之聯絡，由丁○○與庚○○出面透過甲○○向壬○○及其所匯集之金主借得八千八百萬元，由寅○○負責於89年4月18日將借得之款項分別以八百萬元在亞太
    商業銀行博愛分行（現改為復華銀行）開立奔達公司之帳戶
    ，以股東戊○○之名義匯一千二百萬元，寅○○名義匯八百
    二十萬元，吳仁欽名義匯三百八十萬元，庚○○名義匯一千
    萬元，吳文欽名義匯八百二十萬元，寅○○名義匯一百八十
    萬元，丙○○名義匯一千二百萬元，黃森名義匯一千二百萬
    元，辛○○名義匯一千二百萬元入該帳戶內，再檢具該帳戶
    之存摺、股東繳納股款明細表、董事會議事錄、股東臨時會
    議事錄、股東名簿、公司章程等，委由不知情之癸○○會計
    師辦理增資變更登記，而以審核報告書表明：「經股東會決
    議增資股本八千八百萬元，每股金額十元，計發行新股八百
    八十萬股，增資後股本總額九千八百萬元，共計九百八十萬
    股，每股十元，全額發行，該股款已於89年4月18日以現金
    存入亞太銀行帳戶，繳款情形詳如股東繳納股款明細表所載
    ，依本會計師查核結果，本次增加股本之股款確已繳足，截
    至簽證日止尚未動用」，並於89年5月5日向經濟部提出申請
    增資變更登記。寅○○於89年4月18日做好奔達公司在亞太
    銀行帳戶之前揭匯款行為，取得當日之存摺帳面資料後，旋
    於89年4月20日將該八千八百萬元全部領出，並返還給壬○○及其所匯集之金主。丁○○、庚○○、寅○○共同以前揭
    方式，對於奔達公司因增資應收足之股款八千八百萬元，股
    東並未實際繳納，而以申請文件表明已經收足。
二、案經經濟部函請臺灣臺中地方法院檢察署檢察官偵查起訴。
    理    由
一、訊據被告丁○○，固坦承與庚○○共同成立奔達公司，由伊
    出資約九百五十萬元，由庚○○出資約五十萬元，及聘請寅
    ○○擔任該公司之負責人，並掛職總經理處理業務，約定寅
    ○○除可領取每月五、六萬元之薪水外，還可抽取公司百分
    之三十的利潤等事實，惟否認有與庚○○及寅○○共同為前
    揭行為，辯稱：奔達公司都是由庚○○負責經營，伊只是出
    資的金主，並不負責公司之營運，此增資案係由庚○○與寅
    ○○辦理，伊完全不知情也沒有參與云云。
二、經查，上揭犯罪事實業經證人甲○○、壬○○於檢察官偵訊
    中及本院審理時具結證述明確，並有壬○○及其所匯集之金
    主（包括張素貞、利美慧、黃素珠、張李格）於94年4月18
    日領出八千八百萬元之取款憑條計七張（參核交卷第25、26
    -1頁）、寅○○於89年4月18日在亞太銀行領取大額現金交
    易登記簿上簽名之資料二張（參核交卷第19、34頁）、寅○○於89年4月18日至亞太銀行開立奔達公司帳戶之顧客資料
    卡、該帳戶於89年4月18日及89年4月20日之交易明細（參他
    卷第36～38頁）、寅○○於89年4月18日以八百萬元在亞太
    銀行開立奔達公司帳戶並以前揭股東名義匯入九筆款項之存
    摺存款新開戶申請書及匯款解付傳票計十張（參核交卷第15
    ～24頁）、歐寅○○於89年4月20日在亞太銀行領取大額現
    金交易登記簿上簽名之資料二張（參核交卷第41～42頁）、
    寅○○於89年4月20日領出八千八百萬元之取款憑條六張（
    參他卷第70～75頁）、寅○○於89年4月20日將領出之八千
    八百萬元還給壬○○及其所匯集之前揭金主之存摺類存款收
    入憑條及匯款申請書計九張（參核交卷第46～54頁）、奔達
    公司之亞太銀行存摺、股東繳納股款明細表、董事會議事錄
    、股東臨時會議事錄、股東名簿、公司章程、審核報告書、
    公司變更登記表（參核交卷第56～71頁）附卷可稽。又(一)寅
    ○○雖於案發後，在檢察官偵訊中及本院審理時屢次以證人
    身分具結證稱：伊只是受僱於被告擔任奔達公司之總經理，
    月薪四萬餘元，伊不知伊竟然是奔達公司之股東及負責人，
    伊並沒有同意擔任奔達公司之股東及負責人，也未辦理本件
    增資事宜等語。惟奔達公司原係由大罕資訊顧問股份有限
    公司（下簡稱大罕公司）於89年1月31日變更登記而來，而
    當時受託辦理變更登記之調和聯合會計師事務所職員駱如明
    於95年10月16日在本院具結證稱：「（問：請陳述妳印象中
    與大罕公司接洽的過程？）因為只有一個案子，後來就沒有
    聯繫，我是接到傳票後我去倉庫找出資料來，有看到寅○○
    親自簽名的資料，只知道負責人是寅○○」、「（問：妳是
    辦理工商登記的職務，妳是如何審核確實是公司的負責人，
    確實所載的這些人有親自授權，妳再去辦理相關的登記？）
    有些是會計跟我們聯絡，他告訴我們情況，我們只是代辦文
    件，我們把文件打好送過去給負責人確認以後，由負責人簽
    名，我們才送件」、「（問：文件是妳送的？）是的」、「
    （問：妳有無見到負責人？）有，因為是她親自簽名，但是
    現在叫我指認已經沒有印象了」、「（問：除了負責人以外
    ，其他人的簽名蓋章及公司大小章是如何審核？）那時不需
    要簽名，我們請負責人簽名也只是確保自己的方式，公司的
    大小章只是核對與公司登記卡的章符不符合，其他董事、監
    察人的章，公司的員工拿來給我們蓋或他們蓋，但是不會確
    認是不是本人蓋的」、「（問：妳之前有講到妳們公司有保
    留寅○○親自簽名的文件，是否可以提供給法院參酌？）可
    以，但是我今天沒有帶來」（參本院卷第125～128頁筆錄）
    ，嗣調和聯合會計師事務所於95年10月20日寄來上面均有「
    寅○○」簽名之奔達公司股東臨時會議事錄、董事會議事錄
    、委任書，及該會計事務所自行抄寫與奔達公司聯絡之資料
    ，該資料上寫有「歐小姐0000000、0000-000000」等字（參
    本院卷第175～178頁），而經本院函查結果，該0000000號
    電話之申請人係被告（參本院卷第212頁之中華電信基本資
    料），該0000-000000號電話之申請人為寅○○（參本院卷
    第210頁之臺灣大哥大公司基本資料），本院除核對以上「
    寅○○」之簽名，其字跡、筆劃與寅○○因本件在偵、審中
    筆錄及證人結文上之簽名筆跡完全相同外，並於96年2月5日
    訊之寅○○，其具結證稱：「（問：提示本院卷第175頁、1
    76頁調和聯合會計事務所的函及所附資料及簽名是否為妳所
    簽名？）這是我的簽名」、「（問：0000000000是不是妳的
    電話？）這是我以前的行動電話號碼」、「（問：提示本院
    卷第210頁臺灣大哥大函及所附使用者資料，有何意見？）
    無意見」（參本院卷第235～236頁筆錄）。足徵89年1月31
    日由大罕公司變更登記為奔達公司，寅○○成為奔達公司之
    股東及負責人乙事，係由寅○○委託調和聯合會計師事務所
    辦理，其簽名交給該事務所之奔達公司股東臨時會議事錄、
    董事會議事錄均明顯記載其為股東、董事長，其謂不知道其
    為奔達公司之股東及負責人，顯係虛偽卸責之詞甚明。奔
    達公司於89年4月18日在亞太銀行之開戶客戶資料卡上有寅
    ○○之簽名、89年4月18日亞太銀行之大額現金交易登記簿
    上有寅○○領出八百萬元、一千二百萬元（三次）、一百八
    十萬元之簽名、89年4月20日亞太銀行之大額現金交易登記
    簿上有寅○○領出一千三百六十萬元、一千八百八十萬元、
    一千一百萬元、一千三百萬元、一千六百萬元之簽名。本院
    除核對以上「寅○○」之簽名，其字跡、筆劃與寅○○因
    本件在偵、審中筆錄及證人結文上之簽名筆跡完全相同外，
    並於於95年10月2日訊之寅○○，其具結證稱：「（問：在
    89年4月18日妳有用八百萬元開戶並在大額現金交易簿提領
    八百萬元的紀錄，請妳確認是否是妳的簽名？）是我的簽名
    ，都是我一起簽的，但是我只是人去帶身分證去簽的，並沒
    有提領什麼錢」、「（問：89年4月20日亞太銀行之大額現
    金交易登記簿上有五筆提領大額的交易登記，上面有妳的名
    字，是否是妳簽的？）是我簽的」（參本院卷第70～71頁筆
    錄）。核諸證人甲○○於95年10月16日在本院具結證稱：「
    （問：89年間妳是否曾經拜託汪麗秋幫忙借款八千八百萬元
    ？）有」、「（問：妳後來知道這筆錢是哪一個公司需要？
    ）我到開始要辦的時候才知道公司名稱，是奔達公司」、「
    （問：妳自己有跟奔達公司接洽過？）後來是一位奔達公司
    的邱先生跟我聯絡的，後來是一位歐總跟我接洽的」、「（
    問：妳有親自跟邱先生、歐總見過面？）我知道的有親自跟
    歐總見過」、「（問：妳第一次見到寅○○，妳如何知道她
    就是寅○○？）她自己跟我說的」等語（參本院卷第130、1
    31、135頁筆錄）。可知寅○○不僅有與甲○○接洽借款八
    千八百萬元之事宜，且親自於89年4月18日以奔達公司負責
    人之身分至亞太銀行開立帳戶，並將向壬○○及其所匯集之
    其他金主所借得之八千八百萬元存入該帳戶內，89年4月20
    日再將存入該帳戶內之八千八百萬元提出還給壬○○及其所
    匯集之其他金主，是其辯稱沒有參與辦理本件增資，顯係卸
    責之詞，不足採信。(二)被告雖然辯稱其只是出資，奔達公司
    的業務都是庚○○及寅○○在處理，本件增資案其並不知情
    也未參與等語。然證人即被告姊姊乙○○於95年10月16日
    在本院具結證稱：「（問：89年間妳是否拜託甲○○借款八
    千八百萬元給奔達公司？）我89年6月就已經從高雄永隆千
    業公司離職，那時庚○○有打電話問我有沒有認識的會計師
    ，我說有，我就把甲○○的電話給庚○○，我有跟甲○○說
    看她有沒有辦理會計師的工作，你們自己去聯絡，事後甲○○有跟我說他們嫌太貴不借，我說沒有辦就算了」、「（問
    ：庚○○跟妳是什麼關係？）沒有關係，只知道這個人」、
    「（問：為何庚○○要透過妳問會計師的事？）應該是經由
    丁○○告訴他的」、「（問：妳怎麼知道這個人叫庚○○？
    ）庚○○有講他是丁○○的朋友，他打電話來的時候說他是
    邱先生」（參本院卷第148～150頁筆錄）。證人甲○○於
    95年10月16日在本院具結證稱：「（問：妳為何會去找汪麗
    秋幫忙借款？）因為我與乙○○是朋友，她打電話給我說需
    要一筆資金，我就問汪麗秋，汪麗秋說可以」、「（問：乙○○有跟妳說需要八千八百萬元？）有，她有提到數目，應
    該是八千八百萬元」、「（問：這次借款過程，妳有跟丁○○接洽過？）乙○○打電話給我後，丁○○打電話給我說庚○○要借這筆錢，之後就是邱先生、歐總跟我聯絡」、「（
    問：妳確定是丁○○打的電話？）是的，因為我們以前就認
    識」、「（問：丁○○打電話時有跟妳說庚○○為何要借這
    筆錢？）他說公司要用的資金」、「（被告問：當時我打電
    話給妳的時候我是不是跟妳說庚○○說妳的利息太貴了，我
    叫他找別人，妳說不辦就不辦？）有」、「（問：後來你們
    為何又有聯絡，又借錢給他？）後來是庚○○、歐總又打電
    話跟我聯絡」（參本院卷第130、132、136頁筆錄）。綜證
    人乙○○、甲○○所言，顯見本件經由甲○○向汪麗秋借錢
    （汪麗秋再向壬○○借錢）之過程中，被告、庚○○、寅○○均有與甲○○聯絡過，而且是透過被告之姊姊乙○○引線
    。茲奔達公司原來一千萬元資本額中，有約九百五十萬元係
    被告所出資，寅○○於95年10月2日在本院亦具結證稱：伊
    係受僱於被告，稱被告為王董事長，向被告領薪水等語（參
    本院卷第61頁筆錄），被告還以其名義申請前揭0000000號
    電話供寅○○對外聯絡使用，且奔達公司本件增資借款過程
    中，被告也有參與聯絡，故要謂被告非實際老闆，並主導本
    件增資事件，孰人能信。綜上所述，本院認被告前揭所辯僅
    係卸責之詞，不足採信。本件事證明確，被告犯行應堪認定
    。
三、被告雖非公司法第8條所規定之負責人，惟其與依公司法規
    定之負責人寅○○有犯意聯絡及行為分擔，依刑法第31條第
    1項之規定，應論以共同正犯。又被告行為後，公司法第9條
    第3項業經修正為第9條第1項，修正前公司法第9條第3項規
    定：「公司應收之股款，股東並未實際繳納，而以申請文件
    表明收足，或股東雖已繳納而於登記後將股款發還股東，或
    任由股東收回者，公司負責人各處五年以下有期徒刑、拘役
    或科或併科臺幣六萬元以下罰金」，修正後公司法第9條第1
    項規定：「公司應收之股款，股東並未實際繳納，而以申請
    文件表明收足，或股東雖已繳納而於登記後將股款發還股東
    ，或任由股東收回者，公司負責人各處五年以下有期徒刑、
    拘役或科或併科新臺幣五十萬元以上二百五十萬元以下罰金
    」。比較結果，修正後公司法第9條第1項規定較不利於被告
    ，依刑法第2條第1項前段規定，本件被告所為，應適用修正
    前公司法第9條第3項論處。再被告與寅○○、庚○○有犯
    意聯絡及行為分擔，均為共同正犯。被告利用不知情之癸○○會計師以文件辦理前揭股東股款已收足並變更登記之事
    宜，屬間接正犯。刑法於94年2月2日修正公布，並於95年
    7月1日生效施行，修正前刑法第31條第1項規定：「因身分
    或其他特定關係成立之罪，其共同實行、教唆或幫助者，雖
    無特定關係，仍以正犯或共犯論」，修正後刑法第31條第1
    項規定：「因身分或其他特定關係成立之罪，其共同實行、
    教唆或幫助者，雖無特定關係，仍以正犯或共犯論。但得減
    輕其刑」，比較修正前後結果，修正後刑法第31條第1項對
    被告較為有利，依刑法第2條第1項但書之規定，本件應適用
    修正後刑法第31條第1項規定，減輕其刑。被告於81年間
    ，曾犯詐欺罪，經臺灣臺北地方法院判處有期徒刑一年確定
    ，並於86年4月27日執行完畢，此有臺灣高等法院被告前案
    紀錄表一份在卷可證，被告於五年以內故意再犯本件有期徒
    刑以上之罪，不論依修正前刑法第47條，或修正後刑法第47
    條第1項規定，均構成累犯，對被告而言並無有利或不利之
    情形，自不生新舊法比較之問題，應逕依現行刑法第47條第
    1項之規定論以累犯（參最高法院第21次刑事庭會議決議）
    ，並加重其刑。以上被告刑之加減，先加後減之。爰審酌被
    告犯後與寅○○仍爭相卸責，諒無悔意，本件虛偽增加之資
    本額多達八千八百萬元情節不輕，所為有使與奔達公司發生
    交易之人產生評估錯誤造成危害之虞等一切情狀，量處如主
    文所示之刑。另刑法第41條關於自由刑得易科罰金之規定，
    於90年1月10日業經修正公布，並於同年月12日生效施行，
    依95年7月1日刑法修正施行前之刑法第2條從新從輕之規定
    ，本件應並諭知易科罰金之折算標準，而刑法於95年7月1日
    復修正施行前之刑法第41條第1項前段規定：「犯最重本刑
    為五年以下有期徒刑以下之刑之罪，而受六個月以下有期徒
    刑或拘役之宣告，因身體、教育、職業、家庭之關係或其他
    正當事由，執行顯有困難者，得以一元以上三元以下折算一
    日，易科罰金」，被告行為時之易科罰金折算標準，修正前
    罰金罰鍰提高標準條例第2條前段（現已刪除）規定，就其
    原定數額提高為一百倍折算一日，則本件被告行為時之易科
    罰金折算標準，應以銀元三百元折算一日，經折算為新臺幣
    後，應以新臺幣九百元折算為一日，而修正後之刑法第41條
    第1項前段規定：「犯最重本刑為五年以下有期徒刑以下之
    刑之罪，而受六個月以下有期徒刑或拘役之宣告者，得以新
    臺幣一千元、二千元或三千元折算一日，易科罰金」，比較
    修正前後之易科罰金折算標準，以修正前之規定，較有利於
    被告，依刑法第2條第1項前段，本件應依修正前刑法第41條
    第1項前段規定，定其易科罰金之折算標準。
四、公訴意旨另以：被告丁○○於89年間擔任奔公司之實際負責
    人，聘請寅○○、戊○○、吳仁欽、黃森（現改名為子○○
    ）等人為奔達公司之職員，竟未經寅○○等人之同意，基於
    偽造文書及行使偽造文書之概括犯意，先於不詳時間偽造奔
    達公司持股異動明細表，表彰寅○○、戊○○、吳仁欽、黃
    森等人因持股轉移而成為公司之股東，復於89年1月11日偽
    造奔達公司股東臨時會議事錄，表彰改選奔達公司董事為寅
    ○○、戊○○及吳仁欽，並改選監察人為黃森，又於不詳時
    間偽刻寅○○、戊○○、吳仁欽、黃森之印章後，於89年1
    月11日接續偽造奔達公司股東董事會議事錄且偽蓋寅○○之
    印文，表彰全體董事選任寅○○為董事長，嗣於89年1月17
    日偽造寅○○、戊○○、吳仁欽、黃森等人之印文蓋於奔達
    公司變更登記申請書上，持之連同前揭偽造持股異動明細表
    、會議事錄及蓋有偽造寅○○印文之公司章程、股東名簿向
    經濟部中部辦公室辦理董監事變更登記以行使之，足生損害
    於寅○○、戊○○、吳仁欽及黃森等人。嗣後丁○○承接前
    概括犯意及違反公司法之犯意，明知奔達公司股東之增資股
    款並未實際繳納，竟偽造寅○○、戊○○、吳仁欽、黃森等
    人之印文蓋於奔達公司變更登記申請書上，連同蓋有偽造寅
    ○○印文之奔達公司章程、股東名簿、會議事錄、股東繳納
    股款明細表、亞太商業銀行存摺暨內頁影本、奔達公司試算
    表、資產負債表及不知情之癸○○會計師出具之查核報告書
    等申請文件，持之於89年5月5日向經濟部中部辦公室申請將
    奔達公司由原本登記資本額一千萬元增資為九千八百萬元以
    行使之，表彰奔達公司股東、董事同意增資、變更登記及表
    明收足增資股款8千8百萬元，足生損害於寅○○、戊○○、
    吳仁欽及黃森等人。因認被告除涉犯前揭論罪科刑之修正前
    公司法第9條第3項之刑責外，並涉有刑法第210條、第216條
    行使偽造私文書之罪嫌云云。
五、公訴人認被告涉犯刑法行使偽造私文書之罪嫌，無非係以寅
    ○○、戊○○、丙○○、辛○○、子○○等人在偵訊中證述
    渠等係於案發收到檢察官之傳票後才知道擔任奔達公司之股
    東為其唯一依據。然訊之被告丁○○，其堅詞否認有未經寅
    ○○、戊○○、吳仁欽、子○○之同意，擅自以渠等為奔達
    公司股東之行為，辯稱：奔達公司之股東係伊與寅○○一起
    找的，都是大家認識的朋友，那些人都有同意當股東，奔達
    公司的設立登記也是寅○○去辦理的等語。
六、按被害人之陳述如無瑕疵，且就其他方面調查又與事實相符
    ，固足採為科刑之基礎，倘其陳述尚有瑕疵，則在未究明前
    ，遽採為論罪科刑之根據，即難謂為適法（最高法院61年台
    上字第3099號判例參照）。
七、經查，(一)寅○○不僅負責辦理奔達公司成立之登記及前揭增
    資之事宜（詳如前述），且於94年9月13日首次至臺灣臺中
    地方法院檢察署應訊前即89年10月間，就已將其在奔達公司
    之股份轉讓給丑○○，此有與其筆跡完全相同之「寅○○」
    簽名之股票過戶聲請書一份在卷可稽（參本院卷第186頁）
    ，蒞庭公訴人亦論告稱：寅○○與被告、庚○○係共犯（參
    本院卷第246頁）。(二)證人戊○○於95年5月24日在檢察官偵
    訊中具結證稱：「（問：你有無在奔達公司任職過？）有，
    當時我擔任老闆旁的特助，我的工作是招呼客人、打掃環境
    」、「（問：奔達公司的老闆是何人？）我任職的時候是庭
    上的丁○○，我也是領丁○○的薪水」、「（問：你如何知
    道丁○○是老闆？）有時候我在辦公室打掃，丁○○會來他
    的辦公室，辦公室的門口有貼職稱是董事長，我都叫丁○○
    老闆」、「（問：你是在奔達公司上班過？）是」、「（問
    ：公司的名稱就叫做奔達嗎？）是，奔達資訊股份有限公司
    」、「（問：奔達公司及永業公司是否同一地方？）我在崇
    德路的奔達上班，我不知道永業在哪裡」（參偵卷第21～22
    、24頁筆錄），惟其於95年10月2日在本院具結改稱：「（
    問：你之前在奔達公司工作？）沒有」、「（問：你曾經在
    永業公司工作？）有」、「（問：你在偵訊中說你有在奔達
     公司任職？）我是在永業任職，我沒有說我在奔達公司任
    職」、「（問：你有擔任老闆的特助？）有」、「（問：老
    闆是誰？）留有落腮鬍的老闆（即庚○○）特助，但不是丁○○的特助」、「（問：（你在公司比較常看到丁○○還是
    留有落腮鬍的老闆？）留有落腮鬍的老闆」（參本院卷第72
    ～79頁筆錄）。(三)證人辛○○於95年1月16日於檢察官偵訊
    中具結證稱：「（問：奔達公司的老闆是不是丁○○？）據
    我所知，他都不以他的名義出名，都是用別人之名義，其實
    他即是實際負責人，我離開時黃森還在，其職務是副總裁」
    （參偵卷第29～31頁筆錄），95年10月2日在本院結證續稱
    ：「（問：你認識在庭丁○○？）認識」、「（問：你如何
    稱呼他？）董事長，我上班從頭到尾都是跟他接觸，我面試
    也是他」、「（問：你認不認識庚○○？）認識，是在永業
    公司認識」、「（問：庚○○有無常常去奔達公司？）永業
    的時候有常常，在奔達公司的時候就很少」、「（問：黃森
    有無在自由路的永業公司上過班？）有」、「（問：奔達公
    司有幾個總經理？）一個，他們換來換去，之前是高雄黃森
    調來奔達擔任總經理，後來他擔任副董事長」（參本院卷第
    92～98頁筆錄）。(四)證人子○○於95年3月30日在檢察官偵
    訊中具結證稱：「（問：你是否任職於奔達公司？）沒有，
    我是任職於丁○○的高雄海邊路永隆千葉公司，奔達有聽說
    過，但沒有去過，在臺中的永業千秋公司在自由路開會的時
    候我有去，我才認識寅○○，丁○○是董事長，大家都稱他
    總裁，寅○○那時介紹他是總經理，大家叫他歐總，就是庭
    上的寅○○，奔達公司的實際負責人是何人我不清楚」（參
    他卷第168～169頁筆錄），於95年10月2日在本院具結改稱
    ：「（問：你曾經在臺中奔達公司工作？）有一段時間最早
    是在高雄永隆，到後期才到奔達，地點是在崇德路家樂福樓
    上」、「（問：為何你之前在偵訊中說你是任職在高雄永隆
    公司，奔達公司你有聽說過但沒有去過？）因為我沒有參與
    公司的成立過程，公司本身調動，因為我負責公司全程的業
    務，薪水是由會計統一發放，我原先負責高雄永隆總經理，
    後來我們總裁丁○○發函將我調動成副董，所以我的業務就
    不限於高雄部分」、「（問：你到臺中奔達公司一個禮拜來
    幾次？）正常的工作天都會到」、「（問：你工作上的主管
    ？）總裁丁○○」、「（問：你在奔達五六個月時間你看過
    丁○○幾次？）有上班的時候都有」、「（問：是否認識庚○○？）認識」、「（問：庚○○在奔達擔任何職？）奔達
    我不清楚，我只知道他是臺北匯鎖科技公司的老闆」、「（
    問：你在奔達公司有無看過庚○○？）在奔達公司內部沒有
    看過他」、「（問：你有無在奔達公司（崇德路）看過丙○○？）有看過，丁○○出現的時候他就會出現」（參本院卷
    第85～92頁筆錄）。(五)證人丙○○於95年5月24日在檢察官
    偵訊中具結證稱：「（問：你有無在奔達公司任職過？）有
    ，是我當兵退伍後約一年左右在該公司任職」、「（問：奔
    達公司的老闆是何人？）我很少看到老闆，但在公司都看到
    在庭上的丁○○及庚○○，誰是老闆我不知道，薪水都是跟
    會計領的」、「（問：你叫丁○○何名？）我不清楚，我也
    沒有叫過他，但在公佈欄有貼資料，公司最大的應該是丁○○及庚○○」、「（問：寅○○你有無見過？）我沒有印象
    」（參偵卷第22～24頁筆錄），於95年10月2日在本院具結
    續稱：「（問：你在偵訊中說你在公司都看到庭上的丁○○
    及庚○○，所言是否屬實？）是的」、「（問：你有聽過其
    他人如何稱呼丁○○、庚○○？）董仔、在公司的時候只知
    道最大的是經理，就是在庭的寅○○」、「（問：你見過丁○○幾次？）每個禮拜一次」、「（問：你看到丁○○在公
    司做什麼事情？）沒有印象，我在公司有看過丁○○，但我
    不知道他是不是我們公司的，公司有出來講話的都是經理，
    我有事也是找經理」、「（問：你在偵訊中說公司最大的是
    丁○○、庚○○，是根據什麼判斷這件事？）那時公告最大
    只有經理，公司在執行權利的是經理，他們兩個人都去找經
    理，因為也沒有看到老闆，所以我就想說他們是最大的，我
    在公告上面有看過庚○○的名字，但沒有印象是否有看過丁○○的名字」、「（問：你認不認識戊○○？）認識」、「
    （問：他是不是你以前在奔達的同事？）是的」、「（問：
    你們上班地點是不是在同一個地方？）是的」、「（問：戊○○說他上班地點是在自由路，但你上班的地點是在崇德路
    ，為何不相同？）我是在奔達遇到戊○○的」、「（問：你
    有無到自由路上班過？）沒有」、「（問：你看到戊○○在
    做什麼工作？）應該也是業務，就是做推銷、賣化妝品等，
    公司很多人」、「（問：戊○○說他是在負責清掃或倒茶，
    你是否確定在奔達公司看過戊○○在那邊工作？）確定，因
    為我們是同事」、「（問：你在這個公司看到庚○○在做什
    麼？）一個禮拜看到一、兩次，庚○○沒有在做什麼，公司
    很像他們自己的家」、「（問：他們是指誰？）庚○○，庚○○、丁○○去就直接找經理，公司最大的就是經理，那時
    經理有兩、三個，我知道的有寅○○、黃森」（參本院卷第
    79～85頁筆錄）。綜戊○○、辛○○、子○○、丙○○以上
    所言，可知戊○○於偵訊中稱其在奔達公司上班，老闆是被
    告，於本院審理中改稱係在永業公司上班，老闆是庚○○；
    辛○○稱很少在奔達公司見到庚○○，而黃森是奔達公司之
    副董事長；子○○於偵訊中稱其未在奔達公司上班過，也不
    知道實際負責人是誰，於本院審理中改稱其有在奔達公司上
    班過，擔任副董事長，正常的工作天都會到奔達公司上班，
    總裁是被告，有上班的時候都有看到被告，在奔達公司不曾
    看過庚○○；丙○○在偵訊中稱奔達公司最大的是被告及庚○○，對邱芸言沒有印象，在本院改稱奔達公司最大的是經
    理寅○○，凡事都找她，並稱戊○○係在奔達公司上班，負
    責業務工作，不是清潔、倒茶工作，其從來不曾在永業公司
    看過戊○○，且其一個禮拜看到庚○○一、二次，奔達公司
    就像是庚○○自己的家一樣。該四人或自己前後所言不一，
    或與其他人所述不合，而顯有瑕疵甚明。且依公司法之規定
    ，股份有限公司係由股東會於股東中選出董事後，再由董事
    組成之董事會選出董事長及副董事長（參修正前公司法192
    條、第208條），亦即副董事長必須具備股東身分，而子○○既擔任奔達公司之副董事長，怎會不知其具有奔達公司股
    東之身分。依前揭判例意旨，本院因認尚非能據戊○○、辛○○、子○○、丙○○有瑕疵之陳述，及寅○○虛偽之陳述
    ，遽認被告未經寅○○、戊○○、吳仁欽、子○○之同意，
    擅自以渠等為奔達公司之股東及分別兼董事長、董事、監察
    人，此部分公訴人所舉之證據尚有不足。此外，復查無任何
    證據足資證明被告有行使偽造私文書之犯行，非能令其負該
    刑責，此部分原應為無罪之諭知，惟公訴人認此部分若成立
    犯罪則與前揭違反公司法之事實，有刑法修正前之牽連犯裁
    判上一罪關係，乃不另為無罪之諭知。
據上論斷，應依刑事訴訟法第299條第1項前段，修正前公司法9
條第3項，刑法第11條前段、第2條第1項、第47條第1項、第31條
第1項、修正前刑法第41條第1項前段，修正前罰金罰鍰提高標準
條例第2條，判決如主文。
本案經檢察官己○○到庭執行職務
中　　華　　民　　國　　96　　年　　2 　　月　　14　　日
                        臺灣臺中地方法院刑事第十三庭
                               審判長法  官   李秋娟
                                     法  官   許月馨
                                     法  官   黃裕仁
以上正本證明與原本無異。
如不服本判決，應於收受送達後10日內向本院提出上訴書狀（應
附繕本）。
　　　　　　　　　　　　　　　　 　　書記官   吳慕先
中　　華　　民　　國　　96　　年　　2 　　月　　14　　日
附錄論罪科刑法條
修正前公司法第9條第3項：
公司應收之股款，股東並未實際繳納，而以申請文件表明收足，
或股東雖已繳納而於登記後將股款發還股東，或任由股東收回者
，公司負責人各處五年以下有期徒刑、拘役或科或併科臺幣六萬
元以下罰金。
